【裁判字號】    94,訴,1115
【裁判日期】    950125
【裁判案由】    偽造文書
【裁判全文】
臺灣臺北地方法院刑事判決              94年度訴字第1115號
公  訴  人  臺灣臺北地方法院檢察署檢察官
被      告  乙○○
上列被告因偽造文書案件，經檢察官提起公訴（93年度偵緝字第
1667號），因被告於本院準備程序中就被訴事實為有罪之陳述，
本院合議庭裁定適用簡式程序審理，茲判決如下：
    主  文
乙○○共同連續犯行使偽造私文書罪，處有期徒刑肆月，如易科
罰金，以佰元折算壹日。如附表所示之物均沒收。
    事  實
一、乙○○於民國92年8 月11日見中國時報所刊登「買車免費、
    信用差可辦0000000000」之廣告，因需錢孔急卻因資格欠佳
    而告貸無門，遂依該廣告登載之電話號碼與年籍姓名不詳、
    自稱「陳先生」之成年男子聯繫，乙○○與「陳先生」均明
    知甲○本人實際上並非「昌宏投資股份有限公司」（設在臺
    北市○○○路57號15樓之2，下稱昌宏公司）之員工，但共
    謀使乙○○能申辦取得現金卡及以現金卡提領款項由二人瓜
    分，竟共同基於意圖為自己不法所有詐欺取財，偽造公印文
    、偽造國民身分證進而行使、偽造私文書進而行使之犯意聯
    絡，並基於詐欺取財、行使偽造國民身分證、偽造私文書、
    行使偽造私文書之概括犯意，明知「陳先生」所提供之國民
    身分證，係以模仿真正國民身分證之形式製作偽造之國民身
    分證，並在其上偽造內政部之公印文，竟於92年8月11日15
    時許，在臺北市○○○路79之2號前，將自己照片6幀交付與
    「陳先生」，由「陳先生」在不詳時地、以上開方式偽造其
    上貼有乙○○照片、及偽造內政部公印文1枚、惟姓名年籍
    資料為「甲○」者之國民身分證1張，足以生損害於甲○、
    內政部及戶政機關對於國民身分證管理之正確性；「陳先生
    」並在不詳時地，冒用「昌宏公司」之名義，偽造「甲○」
    自91年1月起至同年12月止在昌宏公司任職、領有新台幣（
    下同）429,455元薪資之扣繳憑單私文書後；復於不詳時地
    ，委由不知情之刻印店偽刻「昌宏公司」、「曾曉薇」、「
    甲○」印章各1枚，並偽造昌宏公司於92年8月8日出具「甲
    ○」自90年6月起至該公司擔任主任之在職證明書私文書後
    ，持上開偽造之「昌宏公司、「曾曉薇」印章在上開在職證
    明書上，蓋用偽造「昌宏公司」、「曾曉薇」之印文各1 枚
    ，而接續偽造上開在職證明書私文書，足生損害於甲○、昌
    宏公司及曾曉薇。嗣「陳先生」在92年8月15日將上開偽造
    之國民身分證、扣繳憑單、在職證明書及「甲○」之印章1
    枚交予乙○○，乙○○明知上開資料均係「陳先生」所偽造
    ，仍旋於92年8月15日上午11時前之某時，先至臺北市○○
    ○路與哈密街口之便利商店內，在遠傳電信股份有限公司（
    下稱遠傳公司）之易付卡客戶資料卡申請人簽章欄偽造「甲
    ○」簽名署押1枚，以此方式偽造該客戶資料卡，並持之向
    店員行使購買0000000000號之SIM卡1張使用，足生損害於甲
    ○及遠傳公司；復於同日上午11時許，持前揭偽造之證件及
    印章，至位於臺北市大安區○○○路之大眾銀行大安分行申
    辦現金卡，並在現金卡申請書申請人簽名欄偽造「甲○」之
    簽名署押2枚，以此方式偽造該現金卡申請書並行使之，復
    意圖為自己不法所有，致該銀行之承辦人員誤認係「甲○」
    本人提出申請，而陷於錯誤，並於94年8月21日上午10時許
    核發信用額度新臺幣（下同）50,000元之現金卡1張，乙○
    ○隨即開卡並領取現金50,000元，並與「陳先生」瓜分，足
    生損害於「甲○」本人、大眾銀行對於帳戶管理之正確性、
    內政部、戶政機關對於國民身分證核發管理之正確性。又於
    94 年8月16日下午13時許，推由乙○○至臺北市○○○路之
    萬泰商業銀行（以下簡稱萬泰銀行），以相同手法冒用「甲
    ○」之名義偽造現金卡申請書，惟因資格不符遭拒貸而未得
    逞。復於94年8月21日下午13時許，共同推由乙○○至臺北
    市○○○路3號中華商業銀行（以下簡稱中華銀行），持上
    揭偽造之證件並以「甲○」名義偽造現金卡申請書並行使之
    ，欲詐領現金卡，為該銀行承辦人員陳世雄發覺有異並報警
    處理而未得逞，並扣得如附表編號1至6、10所示之物，始知
    上情。
二、案經臺北市政府警察局松山分局報請臺灣臺北地方法院檢察
    署檢察官偵查起訴。
    理  由
一、本案被告乙○○所犯偽造公印文罪、行使偽造特種文書罪、
    行使偽造私文書罪及詐欺取財罪，均非死刑、無期徒刑、最
    輕本刑3 年以上有期徒刑之罪，亦非高等法院管轄第一審案
    件，且被告於本院準備程序中，先就被訴事實為有罪之陳述
    ，於聽取檢察官、被告之意見後，經本院合議庭裁定適用簡
    式審判程序，是本件之證據調查，依刑事訴訟法第273條之2
    規定，不受同法第159條第1項、第161條之2、第161條之3、
    第163條之1及第164條至第170條規定之限制，合先敘明。
二、認定犯罪事實所憑的證據及理由：
  (一)上揭犯罪事實，迭據乙○○於警詢、偵查及本院審理時坦承
    不諱，並經被害人甲○及證人即中華銀行消費金融部店長陳
    世雄於警詢證述綦詳（見93年度偵字第6781號偵查卷第29至
    30頁、第31至32頁），及證人即昌宏公司負責人曾曉薇於偵
    查中具結證述明確（見93年度偵緝字第1667號偵查卷第75頁
    ），復有大眾銀行Much現金卡申請書、中華銀行現金卡申請
    書、遠傳公司易付卡客戶資料卡申請書影本各1 紙（見93年
    度偵字第6781號偵查卷第44頁、第45頁、93年度偵緝字第16
    67號偵查卷第43頁）及大眾銀行94年2 月15日文山簡發字第
    18號函、萬泰銀行松山分行94年2 月22日泰松山字第094024
    50029 號函（見93年度偵緝字第1667號偵查卷第45至47頁、
    第50頁）附卷可稽。此外，並有偽造「甲○」名義之國民身
    分證、印章各1 枚、昌宏公司在職證明書4 份、薪資扣繳憑
    單1 份及現金10,000元扣案可稽，足徵被告自白與事實相符
    。
  (二)又扣案之「甲○」名義國民身分證1 張，經內政部警政署刑
    事警察局以特徵比對及儀器放大檢視鑑定結果，「甲○」國
    民身分證上「內政部印」、國旗圖案、印刷字跡均與樣張不
    相符，判係偽造，此有該局94年2 月23日刑鑑字第09400198
    68號鑑定書影本在卷可憑（見93年度偵緝字第1667號偵查卷
    第68至69頁）。
  (三)再被告明知偽造之「甲○」之國民身分證既非國家戶政機關
    依法所核發，則偽造之「甲○」名義國民身分證上之「內政
    部印」公印文，即非戶政機關所持有合法之公印蓋用其上甚
    明，益徵上開偽造國民身分證上「內政部印」公印文1 枚係
    屬偽造者無訛，且該印文係表彰發證機關核發該證件之證明
    ，並藉以證明該證件之真正，偽造國民身分證時，若未同時
    偽造該「內政部印」之公印文，即難以假亂真，達到魚目混
    珠、掩人耳目之目的，此應為被告所明知，佐以被告自承其
    交付照片前即知悉「陳先生」係替其偽造國民身分證，俾利
    持偽造國民身分證至銀行申辦現金卡，其對「陳先生」偽造
    國民身分證時，必同時於偽造之國民身分證上蓋用「內政部
    印」公印文以達偽造國民身分證之目的，理當知之甚稔，堪
    認被告與「陳先生」就偽造公印文間，亦應有犯意聯絡及行
    為分擔，洵無疑義。
  (四)綜上，本案事證明確，被告犯行洵堪認定，應依法論科。
三、論罪科刑的理由：
  (一)按國民身分證為刑法第212 條之特種文書。次按刑法上所謂
    公印或公印文，係專指表示公署或公務員資格之印信而言，
    即俗稱大印與小官章及其印文，最高法院69年度台上字第69
    3 號著有判例可資參照。是國民身分證上之「內政部印」為
    公印文。又按偽造特種文書，並偽造其上蓋用之印文，應分
    別成立刑法第212 條及第218 條第1 項之罪，並依同法第55
     條從一重處斷，亦有司法院34年11月22日院解字第3020號
    解釋及司法院大法官會議解釋第82號解釋意旨可資參照。
  (二)核被告所為，係犯刑法第218 條第1 項之偽造公印文罪、刑
    法第216 條、第212 條之行使特種文書罪、同法第216 條、
    第210 條之行使偽造私文書罪、同法第339 條第1 項之詐欺
    取財罪及同條第3 項之詐欺取財未遂罪。被告所為簽名署押
    、偽造印章持以偽造印文之行為，為偽造私文書之階段行為
    ；偽造特種文書後持以行使，及偽造私文書後持以行使，偽
    造之低度行為均為行使之高度行為所吸收，均不另論罪。
  (三)被告與「陳先生」間，就上開犯行，有犯意聯絡及行為分擔
    ，為共同正犯。
  (四)被告及「陳先生」利用不知情之刻印店偽刻「甲○」、「昌
    宏公司」及「曾曉薇」之印章各1枚，均係間接正犯。
  (五)被告所為上開行使偽造國民身分證、行使偽造私文書及詐欺
    取財、取欺取財未遂犯行，分別時間緊接，觸犯構成要件相
    同之罪名，顯係基於概括犯意而反覆為之，應分別依刑法第
    56條連續犯之規定，論以一罪，即行使偽造國民身分證、行
    使偽造私文書罪及詐欺既遂罪，並均加重其刑；又被告偽造
    公印文、連續行使偽造國民身分證、連續行使偽造私文書及
    連續詐欺取財罪之目的在於詐取財物，所犯上開各罪間，有
    方法目的之牽連關係，為牽連犯，應從一重之共同連續行使
    偽造私文書罪處斷。
  (六)被告共同偽造公印文、連續詐欺取財部分雖未據起訴，惟此
    部分與已起訴論罪連續行使偽造私文書罪部分，具有裁判上
    一罪之牽連關係，為起訴效力所及，本院自得併予審究。
  (七)爰審酌被告因一時缺錢花用，竟偽造他人身份證等證件申辦
    現金卡，影響他人權益及交易安全甚鉅，然念其所得利益甚
    微及犯罪後坦承犯行，態度尚稱良好等一切情狀，量處如主
    文所示之刑，並諭知易科罰金之折算標準。
  (八)如附表編號1 所示之偽造身分證1 張（含其上所貼被告照片
    1 幀），係被告所有，供其犯罪所用之物，業據其供明在卷
    ，爰依刑法第38條第1 項第2 款規定宣告沒收之，且該張偽
    造之國民身分證既已宣告沒收，其上偽造之「內政部印」公
    印文1枚，即無庸重複諭知沒收；另如附表編號2、7、8所示
    之「甲○」、「昌宏公司」、「曾曉薇」之印章各1 枚，為
    偽造之印章，不問屬於犯人與否，均依刑法第219 條沒收之
    。如附表編號3、4、9所示之大眾銀行Much現金卡申請書、
    中華銀行麥克現金卡申請書、遠傳公司易付卡客戶資料卡各
    1 份，雖均非被告所有，但其上偽造之「甲○」簽名署押分
    別2枚、1枚、1枚及印文各1枚（於開戶申請書姓名欄之甲○
    簽名，僅為書寫姓名以資識別，並非證明一定意思表示或一
    定事實，且亦非表示本人簽名之意思，非屬簽名署押），亦
    均依刑法第219 條之規定沒收之；另附表編號5、6所示之昌
    宏公司在職證明及扣繳憑單，均係被告所有，供其犯罪所用
    之物，業據其坦承在卷，應依刑法第38條第1 項第2 款規定
    宣告沒收之，且在職證明書既已宣告沒收，其上偽造之「昌
    宏公司」、「曾曉薇」之印文各1 枚，即無庸重複諭知沒收
    。扣案如附表編號10所示現金10,000元，係被告所有因犯罪
    所得之物，依刑法第38條第1 項第3 款規定沒收。至扣案之
    財團法人金融聯合徵信資料7 紙及行動電話2 支、大眾銀行
    交易清單1 紙，尚乏證據證明供前揭犯罪之用，又非違禁物
    ，爰不為沒收之諭知。
四、適用的法律：
  (一)程序法方面：刑事訴訟法第273條之1第1項、第299條第1項
    前段。
  (二)實體法方面：刑法第28條、第56條、第218條第1項、第216
    條、第210條、第212條、第339條第1項、第3項、第55條、
    第41條第1項前段、第219條、第38條第1項第2款、第3款，
    罰金罰鍰提高標準條例第1條前段、第2條。
本案經檢察官鄭克盛到庭執行職務。
中    華    民    國    95    年    1     月    25    日
                  刑事第十三庭  法  官  陳慧萍
上正本證明與原本無異。
如不服本判決，應於判決送達後10日內向本院提出上訴狀（應抄
附繕本）。告訴人或被害人如對於本判決不服者，應具備理由請
求檢察官上訴，其上訴期間之計算係以檢察官收受判決正本之日
期為準。
                                書記官  何適熹
中    華    民    國    95    年    2     月    8     日
附表：
┌──┬───────┬─────┬─────┬────┐
│編號│物  品  名  稱│單位及數量│ 沒收法條 │ 備  註 │
│    │              │          │          │        │
├──┼───────┼─────┼─────┼────┤
│ 1  │偽造「甲○」  │壹張      │刑法第38條│已扣案  │
│    │名義之身分證（│          │第1項第2款│        │
│    │含其上所貼被告│          │          │        │
│    │照片1幀）     │          │          │        │
├──┼───────┼─────┼─────┼────┤
│ 2  │偽造之「甲○」│壹枚      │刑法第219 │已扣案  │
│    │印章          │          │條        │        │
├──┼───────┼─────┼─────┼────┤
│ 3  │大眾Much現金卡│貳枚      │刑法第219 │已扣案  │
│    │申請書上偽造「│          │條        │        │
│    │甲○」之簽名署│          │          │        │
│    │押            │          │          │        │
├──┼───────┼─────┼─────┼────┤
│ 4  │中華銀行麥克現│壹玫      │刑法第219 │已扣案  │
│    │金卡申請書上偽│          │條        │        │
│    │造「甲○」之簽│          │          │        │
│    │名署押        │          │          │        │
├──┼───────┼─────┼─────┼────┤
│ 5  │偽造之昌宏公司│肆張      │刑法第38條│已扣案  │
│    │在職證明（含其│          │第1項第2款│        │
│    │上偽造昌宏公司│          │          │        │
│    │、曾曉薇之印文│          │          │        │
│    │各1枚）       │          │          │        │
├──┼───────┼─────┼─────┼────┤
│ 6  │偽造之昌宏公司│壹張      │刑法第38條│已扣案  │
│    │扣繳憑單      │          │第1項第2款│        │
│    │              │          │          │        │
├──┼───────┼─────┼─────┼────┤
│ 7  │偽造之昌宏公司│壹枚      │刑法第219 │未扣案，│
│    │之印章        │          │條        │不能證明│
│    │              │          │          │已滅失。│
├──┼───────┼─────┼─────┼────┤
│ 8  │偽造之曾曉薇之│壹枚      │刑法第219 │未扣案，│
│    │印章          │          │條        │不能證明│
│    │              │          │          │已滅失。│
├──┼───────┼─────┼─────┼────┤
│ 9  │遠傳電信股份有│壹枚      │刑法第219 │未扣案，│
│    │限公司易付卡客│          │條        │不能證明│
│    │戶資料卡上偽造│          │          │已滅失。│
│    │「甲○」之簽名│          │          │        │
│    │署押          │          │          │        │
├──┼───────┼─────┼─────┼────┤
│ 10 │現金新台幣壹萬│          │刑法第38條│已扣案。│
│    │元            │          │第1項第3款│        │
│    │              │          │          │        │
└──┴───────┴─────┴─────┴────┘
附錄本案論罪科刑法條：
中華民國刑法第218條
(偽造盜用公印或公印文罪)
偽造公印或公印文者，處 5 年以下有期徒刑。
盜用公印或公印文足以生損害於公眾或他人者，亦同。
中華民國刑法第216條
(行使偽造變造或登載不實之文書罪)
行使第210條至第215條之文書者，依偽造、變造文書或登載不實
事項或使登載不實事項之規定處斷。
中華民國刑法第210條
(偽造變造私文書罪)
偽造、變造私文書，足以生損害於公眾或他人者，處 5 年以下有
期徒刑。
中華民國刑法第212條
(偽造變造特種文書罪)
偽造、變造護照、旅券、免許證、特許證及關於品行、能力服務
或其他相類之證書、介紹書，足以生損害於公眾或他人者，處1
年以下有期徒刑、拘役或300元以下罰金。
刑法第339條
中華民國刑法第339條
(普通詐欺罪)
意圖為自己或第三人不法之所有，以詐術使人將本人或第三人之
物交付者，處5年以下有期徒刑、拘役或科或併科1千元以下罰金
。
以前項方法得財產上不法之利益或使第三人得之者，亦同。
前二項之未遂犯罰之。


司法院資訊處製作；財團法人民間司法改革基金會備份。
